【裁判字號】    92,交抗,22
【裁判日期】    920226
【裁判案由】    聲明異議
【裁判全文】
臺灣高等法院臺南分院刑事裁定          九十二年度交抗字第二二號        潛
      抗  告  人
      即受處分人  甲  ○  ○
右抗告人因違反道路交通管理處罰條例案件，不服臺灣臺南地方法院中華民國九十二
年一月十三日所為裁定（臺灣臺南地方法院九十一年度交聲字第三七六號），提起抗
告，本院裁定如左：
      主      文
抗告駁回。
      理      由
一、抗告意旨略以：案發當時黃文達警員只表明查看本人駕照與行照，卻在看完後開
    單，當時本人向黃警員表示未紅燈左轉，黃警員卻表示紅單已開不得有異議，為
    此提起抗告，求為撤銷原裁定云云。
二、按汽車駕駛人，行經有燈光號誌管制之交岔路口闖紅燈者，處六百元以上一千二
    百元以下罰鍰（即新臺幣一千八百元以上三千六百元以下）；並記違規點數三點
    ，民國九十年六月一日修正施行前之道路交通管理處罰條例第五十三條、第六十
    三條第一項第三款分別定有明文。
三、本件抗告人行為後，道路交通管理處罰條例業於民國（下同）九十年一月十七日
    修正公布，並自同年六月一日起施行，惟交通違規事件裁罰案件，性質上屬於交
    通行政主管機關本於職權就公法上具體事件所為之決定而對外直接發生法律效果
    之單方行政行為，參酌行政法院五十六年度判字第八一號判例意旨「本件原告行
    為時尚在舊所得稅法施行期間，實體上固應適用舊法，但被告官署稽徵程序係開
    始於現行所得稅法令公布施行以後，程序上即應適用新法」，是依前揭行政「實
    體從舊，程序從新」原則，本件自應適用受處分人行為時，即修正前之道路交通
    管理處罰條例論處，合先敘明。
四、經查：
(一)本件抗告人甲○○係於九十年四月十三日二十時三十分許，駕駛車號Ｎ２─７７
    ６０號自小客車，沿台南縣學甲鎮縣由東往西方向行駛，在行經學甲鎮
    ○○路與中華路之設有燈光號誌管制之交岔路口時，遇紅燈未停而闖紅燈左轉進
    入中華路，適警方之巡邏車沿中華路北向南駛至前開交岔路口，見抗告人所駕自
    小客車在該路口違規闖紅燈左轉，值勤員警乃沿途追至華宗路與濟生路口處，始
    將異議人所駕之自小客車予以攔停，並告知其違規事實當場製單舉發等情，有台
    南縣警察局南縣警交字第Ｍ00000000號舉發違反道路交通管理事件通知
    單及台南縣警察局學甲分局九十一年九月四日學警交字第○九一○○一一六四六
    號函各一紙在卷可稽（見一審卷第三十四頁及第九頁），並經本件舉發之員警黃
    文達於原審調查時到庭證稱：「（本件是否你告發的，情形如何？）是我告發的
    ，當時我與同事服二十時至二十二時之巡邏勤務，我們警車沿學甲鎮○○路由北
    往南行，行經中華路與中山路交岔口時，中山路是東西向道路路口號誌為紅燈，
    中華路為南北向號誌為綠燈，我們看見該輛懸掛Ｎ二─七七六○號自小客車是沿
    縣一七四線的道路由東往西行，行經一七四縣道與中華路交岔路口時，欲做左轉
    沿中華路北往南方向行駛，因為一七四縣道的對向是中山路兩者之間由中華路予
    以劃分，異議人行經中華路與中山路交岔路口時，因為中山路行向號誌為紅燈，
    異議人遇紅燈未停作左轉，我看的很清楚，所以我們警車才趨前予以攔停，我們
    一直追到華宗路與濟生路口才攔住異議人，該攔停點已經與違規點已經距離一公
    里，兩者相距過遠無法在同一張現場圖表現，我們是在攔停點予以告發的」等語
    明確（見一審卷第二十二至二十三頁）。查證人黃文達在原審法院所為證詞相當
    詳實，且於本件卷存證據資料內並無任何證據可資證明證人黃文達上開供述係屬
    虛偽，而抗告人亦坦承有於右開時、地駕駛該輛自小客車為警攔停當場製單舉發
    之事實，參諸執勤警員係依法執行公務，與抗告人並不相識，素無怨隙，係單純
    發現抗告人違規始攔停取締，衡情當無故予舉發並設詞攀誣之理；且警員執行公
    務本身受行政懲處責任之監督，到庭具結作證更以刑罰擔保其真實性，警員應無
    甘冒行政懲處及刑法偽證罪責任而刻意誣陷之必要，是證人黃文達之證言，應堪
    採信。
(二)抗告人雖一再辯稱：並未闖紅燈云云。惟按法院受理交通異議案件，乃是對於交
    通舉發行政處分審查其是否違法，本質上屬於行政爭訟過程，與普通法院審理刑
    事案件之原則不同，其舉證責任之原理，非如刑事案件中，應超越任何合理懷疑
    始可為有罪判決者之嚴格程度，舉證責任之原理，應與民事訴訟相類似，除有特
    別規定外，基本上準用民事訴訟法，由國家機關與人民二造，各自履行其主觀之
    舉證責任，在過程中各自提出證據；若窮盡各種證據方法，待證結果仍有不明時
    ，則由客觀之舉證責任危險分配原則，決定國家機關與人民二造何人應受敗訴危
    險，此參酌行政訴訟法第一百三十六條規定準用民事訴訟法第二百七十七條自明
    。查原裁決機關交通部公路總局嘉義區監理所麻豆監理站，裁決抗告人甲○○紅
    燈左轉，乃引據舉發單為證。而舉發本件違規事件之台南縣警察局學甲分局學甲
    派出所員警黃文達，就本件如何查獲並舉發之經過，亦於原審到庭陳證無訛，業
    如前述，並就抗告人所駕之自小客車係沿台南縣學甲鎮縣東向西駛至該
    交岔路口，遇岔路口之紅燈未停而「闖紅燈左轉」進入中華路行駛，經警方尾隨
    異議人自小客車至上開攔停處予以攔停並告知其違規事實製單舉發等本件違規情
    節均供述明確，且警員黃文達本身直接見聞異議人所駕之自小客車有闖紅燈左轉
    之事實經過，對事實最為明瞭，又經以行政及刑事責任擔保其真實性，而闖紅燈
    之違規過程，僅約數秒鐘，稍縱即逝，此項短暫之事實經過，除全程目睹之警員
    可資證明外，難有其他輔佐證據，換言之，警員執勤時雖可預知可能有駕駛者會
    違規闖紅燈，但何人於何時會違規，警員實無從得知，亦即警員實無法於受處分
    人闖紅燈之同時或立刻拍照取證，此與逕行拍照告發者不同。本件既查無任何證
    據可資證明員警黃文達有捏造事實違法取締之情事，則執勤警員本其維護交通秩
    序、安全之職責所為之舉發，自應受到合法、正確之推定。因之，原審本直接、
    公開、言詞審理之合法調查程序，依經驗法則採信證人即取締警員黃文達親眼目
    睹抗告人闖紅燈之證述，經命具結後，認其證詞與事理無違，並認原處分機關，
    依道路交通安全管理條罰條例第五十三條、第六十三條第一項第三款，裁處聲明
    抗告人罰鍰新台幣三千六百元，並記違規點數三點，核屬正當，抗告人聲明異議
    為無理由，予以駁回。本院經核原審裁定，於法並無不合。抗告意旨，仍執前詞
    ，指摘原裁定駁回異議不當，為無理由，應予駁回。
五、據上論斷，應依道路交通案件處理辦法第二十六條，刑事訴訟法第四百十二條，
    裁定如主文。
中  華  民  國      九十二      年        二        月      二十六      日
                                臺灣高等法院臺南分院刑事第一庭
                                    審判長法官  茆    臺    雲
                                          法官  李    文    福
                                          法官  蔡    長    林
右正本證明與原本無異。
不得再抗告。
    法院書記官  李    培    薇
中  華  民  國      九十二      年        二        月      二十七      日


司法院資訊處製作；財團法人民間司法改革基金會備份。
